【裁判字號】    89,上訴,1595
【裁判日期】    891030
【裁判案由】    毒品危害防制條例
【裁判全文】
臺灣高等法院臺南分院刑事判決            八十九年度上訴字第一五九五號    Ｃ
      上  訴  人
      即  被  告  甲  ○  ○
右上訴人因毒品危害防制條例案件，不服臺灣臺南地方法院八十九年度訴字第一一六
二號中華民國八十九年十月三十日第一審判決（起訴案號：臺灣臺南地方法院檢察署
八十九年度毒偵字第二二四０、一一三五、一七八０號），及檢察官移送併辦（八十
九年度毒偵字第二二九三號），提起上訴，本院判決如左：
      主      文
原判決撤銷。
甲○○連續施用第一級毒品，處有期徒刑壹年，扣案之海洛因肆包淨重貳點伍貳公克
、含海洛因殘渣之空袋壹只均沒收銷燬，海洛因包裝重零點玖柒公克沒收。又連續施
用第二級毒品，處有期徒刑拾月，扣案之安非他命壹包淨重零點貳壹公克沒收銷燬，
安非他命包裝重零點貳壹公克沒收。應執行有期徒刑壹年捌月，扣案之海洛因肆包淨
重貳點伍貳公克、含海洛因殘渣之空袋壹只、及安非他命壹包淨重零點貳壹公克均沒
收銷燬，海洛因包裝重零點玖柒公克、及安非他命包裝重零點貳壹公克均沒收。
      事      實
甲○○前曾因施用第一級毒品海洛因案件，經臺灣臺南地方法院於民國（下同）八十
七年八月十二日，以八十七年度訴字第二一四號刑事判決免刑，於同年八月廿二日確
定在案。詎其仍不知悔改，復基於施用毒品之概括犯意，連續於八十八年二月至同年
六月二十二日止，在臺南縣永康市○○路二一九號六０室租賃處，分別施用第一級毒
品海洛因及第二級毒品安非他命多次，嗣於同年六月二十三日，因其形跡可疑，為警
在其上開租賃處查獲，並當場扣得其所有之第一級毒品海洛因四包（淨重二．五二公
克、包裝重０．九七公克）、第二級毒品安非他命一包（淨重０．二一公克、包裝重
０．二一公克）、附有第一級毒品海洛因殘渣之空袋一只、及空袋六只，移送由經臺
灣臺南地方法院檢察署檢察官以八十八年度聲觀字第一０六九號聲請觀察勒戒，經臺
灣臺南地方法院於八十八年六月廿三日，以八十八年度毒聲字第一八二五號裁定送觀
察、勒戒後，認有繼續施用毒品傾向，再經該院於八十八年七月十九日，以八十八年
度毒聲字第二０三九號裁定移送執行強制戒治，於八十八年十二月十六日，又經該院
以八十八年度毒聲字第三六八四號裁定停止戒治並付保護管束。詎其在停止戒治期間
，又於八十九年三月十六日，向臺灣臺南地方法院檢察署觀護人報到時，經觀護人採
尿送驗結果，其尿液又呈第一級毒品嗎啡陽性反應，乃為檢察官聲請撤銷停止戒治，
經臺灣臺南地方法院於八十九年四月廿一日，以八十九年度毒聲字第一二七八號撤銷
停止戒治，令入戒治處所繼續戒治（惟檢察官未立即指揮執行）。嗣其於八十九年六
月十四日下午四時二十分許，在臺南市○○路一九六號前，為警臨檢採尿送驗結果，
其尿液又呈第一級毒品嗎啡陽性反應，及第二級毒品安非他命陽性反應。另其又於八
十九年八月三十日十八時許，在臺南市○○路二００號，施用第一級毒品海洛因及第
二級毒品安非他命各一次，嗣於翌（三十一）日十七時四十五分許，因在臺南市○○
○街與建平十七街口，涉嫌與案外人王明章非法交易第一級毒品海洛因時，為證人郭
根泉帶同警方當場查獲予以採尿送驗，並於其身上查獲第二級毒品安非他命一小包（
含袋重一．一公克），及王明章向其購買毒品金額新台幣四千元。再經其帶警至臺南
市○○路二０二號小精靈遊藝場，查獲其所有之第二級毒品安非他命二三‧八公克，
及在臺南市○○路二００號五樓之四，查獲其所有之第一級毒品海洛因三九‧一公克
，，終於八十九年九月一日，經臺灣臺南地方法院檢察署檢察官，以八十九年戒執二
字第一七七號，將其指揮移送繼續執行強制戒治，戒治期滿日至九十年三月十四日。
案經臺南市警察局移送臺灣台南地方法院檢察署檢察官偵查起訴及移送併辦。
      理      由
一、上訴人即被告甲○○右揭連續施用第一、二級毒品之犯罪事實，已迭據其先後在
    警訊及歷次偵審中坦承不諱，並有經警查獲供其施用之第一級毒品海洛因四包（
    淨重二．五二公克、包裝重０．九七公克）、第二級毒品安非他命一包（淨重０
    ．二一公克、包裝重０．二一公克）、附有第一級毒品海洛因殘渣之空袋一只等
    物扣案為憑，且各該查扣之海洛因及安非他命，送請法務部調查局鑑定結果，確
    均屬第一、二級毒品無訛，亦有該局檢驗通知書二紙附於偵查及本院卷可佐。按
    一般吸用或施打毒品（或麻醉藥品）八小時內，約有百分之八十量於尿中排出，
    二十四小時後剩餘量之百分之九十再排出，七十二小時仍有微量排出。查被告於
    八十八年六月二十三日所採集之尿液（編號G2-069號），經送臺南市衛生局檢驗
    結果，檢測出嗎啡類及安非他命類陽性反應，此有該局八十八年六月廿五日南市
    衛驗字第八八０六六八號檢驗成績書在卷足稽，是被告應於八十八年六月廿三日
    採集尿液前七十二小時內，確曾施用第一級及第二級毒品無訛。又被告前曾因施
    用第一級毒品海洛因案件，經原審法院於八十七年八月十二日，以八十七年度訴
    字第二一四號刑事判決免刑確定，亦有該院判決書附卷足參，則依毒品危害防制
    條例施行細則第二十五條第三項規定，被告此次係於五年內二犯施用毒品之行為
    。且其經依裁定移送觀察、勒戒後有繼續施用毒品之傾向，亦有臺灣臺南地方法
    院檢察署八十八年度聲觀字第一０六九號聲請書、臺灣臺南地方法院八十八年度
    毒聲字第一八二五號裁定、臺灣臺南看守所於八十八年七月七日以南所京衛字第
    一三五八之一一號函送之證明書各乙份，各在卷為證。又被告經送強制戒治後，
    在停止戒治付保護管束期間，又連續三次施用毒品，先後於八十九年三月十六日
    經採尿（檢體編號00000000號）送驗結果，呈嗎啡陽性反應，有長榮管理學院八
    十九年三月廿九日陽性檢驗報告乙份在卷足稽（見八十九年度他字第四三七號卷
    內）；於八十九年六月十四日經採尿（編號G4-066號）送驗結果，尿液呈嗎啡及
    安非他命陽性反應，有臺南市衛生局八十九年六月廿二日檢驗成績書乙份在卷足
    稽；於八十九年八月三十一日經採尿（編號F173號）送驗結果，呈嗎啡及安非他
    命陽性反應，有臺南市衛生局八十九年九月五日檢驗成績書乙份在卷足稽。綜此
    本件事證已甚明確，被告連續施用第一級、第二級毒品之犯行，洵堪認定，均應
    依法予以論科。
二、按海洛因及安非他命，分屬毒品危害防制條例第二條所定之第一、二級毒品，乃
    被告竟分別非法施用之，核係犯該條例第十條第一項之施用第一級毒品罪，及同
    條第二項之施用第二級毒品罪。其持有第一、二級毒品之低度行為，均為各該施
    用之高度行為所吸收，均不復另論。其先後分別多次施用第一、二級毒品，均各
    時間緊接，犯罪構成要件相同，顯均各係基於概括犯意反覆為之，均應依連續犯
    規定以一罪論，並均依法加重其刑。其於八十九年三月十六日、同年六月十四日
    、同年八月三十日，連續三次施用毒品之犯行，雖未經起訴，惟因與已起訴之犯
    罪事實，具有裁判上一罪之連續犯關係，為起訴效力所及，本院自應併予審判。
    其所犯上開施用第一級毒品罪及第二級毒品罪，犯意各別，罪名互殊，應分論併
    罰。原審據予論罪科刑，固非無見。惟查原判決未核實分別計算第一、二級毒品
    及包裝之重量，分別諭知沒收銷燬或沒收，僅泛言含袋重若干並均予以宣告沒收
    銷燬，已有未洽；且原判決認被告於八十九年八月三十日，施用毒品之地點，係
    在臺南縣柳營鄉太康村一六二號之二住處，其事實之認定亦有錯誤。被告上訴意
    旨，指摘原判決量刑過重不當，雖無可取，惟原判決既有可議，自應由本院將原
    判決予以撤銷改判。爰審酌被告前曾有施用毒品犯行，經觀察勒戒後予以免刑判
    決確定，猶不知悔改，復再多次施用毒品，經送強制戒治，在停止戒治付保護管
    束期間，又連續三次又施用毒品，顯見其施用毒品毒癮已深，心癮極重，非予以
    長期隔離施用毒品環境無法使其戒治，及其犯罪之動機、目的、方法、所生危害
    、暨其犯後態度等一切情狀，仍對其所犯連續施用第一級毒品罪量處有期徒刑一
    年，另所犯連續施用第二級毒品罪量處有期徒刑拾月，並定其應執行之刑為有期
    徒刑一年八月，以資懲儆。又扣案第一級毒品海洛因四包淨重二．五二公克、第
    二級毒品安非他命一包淨重０．二一公克、及附有第一級毒品海洛因殘渣之空袋
    一只，因毒品與該空袋無法分離，均屬毒品，均應依毒品危害防制條例第十八條
    第一項前段，予以宣告沒收並銷燬之；另海洛因包裝重０．九七公克、及安非他
    命包裝重０．二一公克，已據被告自承為其所有供施用毒品犯罪所用之物，亦應
    依刑法第三十八條第一項第二款規定，併予宣告沒收。至同時查扣之空袋六只，
    因無從認定係供被告施用毒品之用，且亦非違禁物，爰不併予宣告沒收。又被告
    於八十九年八月三十一日為警查獲時，在被告身上查扣之第二級毒品安非他命一
    小包（含袋重一點一公克）、王明章向被告購買毒品金額新台幣四千元、及在小
    精靈遊藝場查扣之安非他命二三‧八公克、在臺南市○○路二００號五樓之四查
    扣之海洛因三九‧一公克等物，因均係被告另案涉犯販毒之證物，均與被告施用
    毒品無涉，爰亦不予宣告沒收，均附此敘明。
三、據上論斷，應依刑事訴訟法第三百六十九條第一項前段、第三百六十四條、第二
    百九十九條第一項前段，毒品危害防制條例第十條第一項、第二項、第十八條第
    一項前段，刑法第十一條前段、第五十六條、第五十一條第五款、第三十八條第
    一項第二款，判決如主文。
本案經檢察官林炎昇到庭執行職務。
中    華    民    國      九十      年      三      月      二十        日
                                  臺灣高等法院臺南分院刑事第二庭
                                      審判長法官  游    明    仁
                                            法官  蘇    重    信
                                            法官  林    永    茂
右正本證明與原本無異。
施用第一級毒品部分如不服本判決，應於判決送達後十日內向本院提出上訴狀，其未
敘述理由者並應於提出上訴狀後十日內向本院補提理由書（應附繕本)。
                                      法院書記官  楊    清    旺
中    華    民    國      九十      年      三      月      二十一      日
附錄法條：
毒品危害防制條例第十條第一項：施用第一級毒品者，處六月以上五年以下有期徒刑
                              。
                      第二項：施用第二級毒品者，處三年以下有期徒刑。


司法院資訊處製作；財團法人民間司法改革基金會備份。
